【裁判字號】    99,交聲,1622
【裁判日期】    991216
【裁判案由】    違反道路交通管理處罰條例聲明異議
【裁判全文】
臺灣臺北地方法院交通事件裁定       99年度交聲字第1622號
原處分機關  臺北市交通事件裁決所
受處分人即
異  議  人  陳文元
上列異議人因違反道路交通管理處罰條例案件，對於臺北市交通
事件裁決所民國99年10月12日所為之北市裁罰字第裁22-DB00000
00號違反道路交通管理事件裁決書聲明異議，本院裁定如下：
    主  文
異議駁回。
    理  由
一、原處分意旨略以：異議人即受處分人陳文元於民國99年8 月
    10日下午4 時30分許，駕駛車牌號碼1953-EY 號自用小客車
    行經桃園縣平鎮市○○路與建安路路口處，因有「駕車行經
    有燈光號誌管制之交岔路口闖紅燈」之違規，為桃園縣政府
    警察局平鎮分局建安派出所員警楊恩貴攔停，並填掣桃警局
    交字第DB0000000 號舉發違反道路交通管理事件通知單（下
    稱舉發通知單）當場舉發，嗣異議人不服而於舉發通知單所
    載應到案期限內向原處分機關提出陳述，惟經原處分機關函
    請舉發單位調查結果，認異議人確有前揭違規行為，乃於99
    年10月12日以北市裁罰字第裁22-DB0000000號違反道路交通
    管理事件裁決書，依道路交通管理處罰條例第53條第1 項及
    違反道路交通管理事件統一裁罰基準表之規定，裁處異議人
    罰鍰新臺幣（下同）2,700 元，並依道路交通管理處罰條例
    第63條第1 項第3 款（裁決書漏載第3 款）之規定，併記違
    規點數3 點等語。
二、按汽車駕駛人駕駛汽車，應遵守道路交通標誌、標線、號誌
    之指示；汽車行駛至交岔路口，其行進、轉彎應遵守燈光號
    誌或交通指揮人員之指揮，道路交通安全規則第90條前段、
    第102 條第1 項第1 款前段分別訂有明文。又道路交通標誌
    標線號誌設置規則第206 條第5 款第1 目規定「圓形紅燈」
    之行車管制號誌係表示禁止車輛通行，並不得超越停止線或
    進入路口。次按汽車駕駛人行經有燈光號誌管制之交岔路口
    闖紅燈者，處1,800 元以上5,400 元以下罰鍰，並記違規點
    數3 點，道路交通管理處罰條例第53條第1 項、第63條第1
    項第3 款亦分別有明文規定。
三、聲明異議意旨略以：其於99年8 月10日下午4 時30分許，開
    車通過桃園縣平鎮市○○路與建安路路口時，路口的前方沒
    有看到員警有擺放闖紅燈或超速警示標語，當路口號誌之紅
    燈亮時，其車輛已超過停止線，以其20年的駕駛經驗，當時
    的車速大概50公里，基於安全性之衡量，必須要先過這個路
    口，其有先注意是否有其他來車，否則就要採取緊急煞車，
    此舉正符合駕駛人「過黃燈」應採取之舉動，然員警漠視情
    理，執意開單舉發，更以精密錄像設備對付注意行車安全的
    駕駛人，如此嚴苛之取締方式，實為人所不解。況事發當時
    為下午4 時30分，並非上下班之交通尖峰時刻，交通甚為順
    暢，桃園縣政府警察局平鎮分局來函竟指為避免交通阻塞與
    員警安全為由，逕可採取放任之作法，實為官官相護，為此
    聲明異議云云。
四、經查：
（一）異議人於99年8 月10日下午4 時30分許，駕駛車牌號碼19
      53-EY 號藍色自用小客車，行經桃園縣平鎮市○○路及建
      安路口之設有燈光號誌管制之交岔路口，經桃園縣政府警
      察局平鎮分局建安派出所員警楊恩貴攔停，並填掣桃警局
      交字第DB0000000 號舉發通知單等情，為異議人所不爭執
      ，且有上開舉發通知單在卷可參。
（二）且異議人確有於前揭時、地駕駛上開車輛闖紅燈一節，業
      經證人即當日執行勤務舉發本違規事件之警員楊恩貴於本
      院調查時具結證稱：其於99年8 月10日下午，單獨在桃園
      縣平鎮市○○路及建安路口執行交通違規取締勤務，當時
      其有架設錄影機，於該日午4 點30分時許，其看到異議人
      所駕駛之車牌號碼1953-EY 號自用小客車，沒有按照紅燈
      指示停車，闖越紅燈，其就鳴笛示警，叫異議人停車，且
      上開闖紅燈之違規行為，業經其攝錄等語明確（見本院卷
      第26頁反面至27頁）。而證人楊恩貴當時係桃園縣政府警
      察局平鎮分局建安派出所員警，僅係於依法執行勤務時，
      發現異議人有駕車行經燈光號誌管制之交岔路口闖紅燈之
      違規事實，而依法將受處分人攔停舉發違規，其與受處分
      人素不相識，復無怨隙，應無甘冒觸犯偽證之罪責，故意
      構詞誣陷異議人之必要，苟無其他積極證據可佐，已難認
      其有何濫行舉發違規之情形，故其所為之前揭證言，堪予
      採信。
（三）況上開錄影光碟經本院當庭播放勘驗結果：在錄影畫面顯
      示為00時00秒時，畫面中面對鏡頭之行車管制號誌（即桃
      園縣平鎮市○○路○ 段與建安路路口）燈號顯示為黃燈時
      ，有兩部摩托車由畫面左方往右方，行駛於金陵路4 段上
      ，已通過該路口停止線。於00時01秒時，該行車管制號誌
      燈號轉換為紅燈，上開兩部摩托車已通過該路口，畫面左
      方該路口之停止線後方有一藍色自小客車之部分車頭顯現
      ，尚未駛至該路口。於00時02秒時，該藍色自小客車出現
      於畫面左方，前車輪在該路口停止線上，尚未通過該路口
      。然於00時03秒時，該藍色自小客車已由畫面左方往右方
      行駛，並通過金陵路4 段與建安路路口，此時上開行車管
      制號誌燈號仍顯示為紅燈。於00時04秒09秒時，該藍色自
      小客車持續向畫面右方行駛至消失於畫面中，此時有一部
      深色箱型車停在該路口等情，此有本院勘驗筆錄可稽（見
      本院卷第27頁反面至28頁），亦與證人楊恩貴員警證述之
      情節相同，由上開勘驗內容可知，異議人在經過該路口停
      止線前，已足以知悉當時已係紅燈亮起之時，仍持續前行
      而闖越紅燈乙節至明，其辯稱當路口號誌之紅燈亮時，其
      車輛已超過停止線云云，顯不足採。此外，復有舉發通知
      單、桃園縣政府警察局平鎮分局99年9 月7 日平警分交字
      第0996025494號函文所附現場採證光碟1 片、錄影光碟翻
      拍照片2 張、桃園縣政府警察局平鎮分局99年11月4 日平
      警分交字第0996030473號函暨所附1953-EY 號車行進路線
      現場圖1 張、蒐證光碟擷取畫面4 張及附卷可憑（見本院
      卷第6 頁、第11至13頁、第14至16頁、第31至35頁）。從
      而，異議人有於上開時、地闖越紅燈之事實，堪以認定。
（四）復按圓形黃燈用以警告車輛駕駛人及行人，表示紅色燈號
      即將顯示，屆時將失去通行路權，道路交通標誌標線號誌
      設置規則第206 條第4 款訂有明文。而於綠燈及紅燈之間
      ，所以設置固定秒數之警示黃燈以為緩衝，乃考量道路交
      通處於動態流通之狀態，基於其本身物理上之特質，為達
      維護交通安全之本旨，且為免車身於綠燈過線時，突然轉
      為紅燈，而導致駕駛人反變成闖紅燈之不合理結果，是駕
      駛人如在進入路口前見綠燈轉為黃燈時，應即時減速隨時
      作「停車準備」，而非「搶黃燈」強行通過而造成違規，
      ，應待復轉為綠燈時，始繼續行進，更遑論本件異議人進
      入路口前，該路口之紅燈即已亮起，是異議人前開所辯自
      無可採。又執勤員警係依據道路之設置情形、交通流量、
      交通事故發生頻率等一切因素綜合判斷後，始決定執行違
      規闖紅燈取締勤務之地點及方式，現行法令並未要求交通
      執勤員警拍攝採證照片或舉發闖紅燈違規前，須設置「前
      有舉發闖紅燈照相」之警告標誌，是異議人自不得以本件
      執勤員警拍照採證前並未在該處設有舉發交通違規事件之
      告示或交通標誌，及以錄影方式存證，而任意指摘系爭闖
      紅燈違規之舉發過程有何違法或嚴重失當之處，藉以免除
      違規之責。異議人以此為辯，顯與其構成違規事實與否無
      涉。
五、綜上所述，本件異議人確有於上開時、地行經有燈光號誌管
    制之交岔路口闖紅燈之行為事實，異議人前開所辯均不足採
    ，則原處分機關依道路交通管理處罰條例第53條第1 項及違
    反道路交通管理事件統一裁罰基準表之規定，裁處異議人罰
    鍰2,700 元，並依道路交通管理處罰條例第63條第1 項第3
    款（裁決書漏載第3 款）之規定，併予計違規點數3 點，核
    無違誤，本件異議人之異議為無理由，應予駁回。
六、據上論斷，應依道路交通事件處理辦法第18條，裁定如主文
    。
中    華    民    國    99    年    12    月    16    日
                  交通法庭  法  官  林佑珊
上正本證明與原本無異。
如不服本裁定，應於裁定送達後5日內向本院提出抗告狀。
                            書記官  陳宏璋
中    華    民    國    99    年    12    月    16    日

司法院資訊處製作；財團法人民間司法改革基金會備份。
